【裁判字號】    98,財管,36
【裁判日期】    980819
【裁判案由】    指定遺產管理人
【裁判全文】
臺灣桃園地方法院民事裁定              98年度財管字第36號
聲  請  人  乙○○
被 繼承 人  甲○○亡，原名.
關  係  人  財政部國有財產局台灣北區辦事處桃園分處
法定代理人  李良珠
代  理  人  蘇嘉
上列聲請人請求指定遺產管理人事件，本院裁定如下：
    主  文
指定財政部國有財產局台灣北區辦事處桃園分處為被繼承人甲○
○（女，民國○○年○○月○○日生，身分證統一編號：Ｚ000000000號
，生前最後住所：桃園縣八德市○○街49巷27號之1 ，10樓）之
遺產管理人。
准對被繼承人之大陸地區以外之繼承人為承認繼承之公示催告。
聲請人應於收受本裁定之日起貳拾日內，將本裁定登載於公報、
新聞紙或其他相類之傳播工具。
如有被繼承人之大陸地區以外之繼承人，應自本公示催告最後登
載公報、新聞紙或其他相類之傳播工具之日起壹年內向本院陳報
承認繼承，如不於公示期限內申報承認繼承時，被繼承人之遺產
於大陸地區之繼承人依法繼承、清償債權並交付遺贈物後有賸餘
者歸屬國庫。
聲請程序費用由被繼承人之遺產負擔。
    理  由
一、按「繼承開始時，繼承人之有無不明者，由親屬會議於一個
    月內選定遺產管理人，並將繼承開始及選定遺產管理人之事
    由，向法院報明」，「親屬會議依前條規定為報明後，法院
    應依公示催告程序，定六個月以上之期限，公告繼承人，命
    其於期限內承認繼承（第1 項）。無親屬會議或親屬會議未
    於前條所定期限內選定遺產管理人者，利害關係人或檢察官
    ，得聲請法院選任遺產管理人，並由法院依前項規定為公示
    催告（第2 項）」，民法第1177條、第1178條第1 、2 項分
    別定有明文。次按「被繼承人在臺灣地區之遺產，由大陸地
    區人民依法繼承之遺產事件，其繼承人全部為大陸地區人民
    者，除應適用臺灣地區與大陸地區人民關係條例第68條之情
    形者外，由繼承人、利害關係人或檢察官聲請法院指定財政
    部國有財產局為遺產管理人，管理其遺產」，台灣地區與大
    陸地區人民關係條例第67條之1 亦定有明文。
二、本件聲請意旨略以：被繼承人甲○○已於民國98年02月04日
    死亡，惟甲○○之全體合法繼承人均為大陸地區人民，甲○
    ○之合法繼承人袁昌勤前已向鈞院聲請繼承，並經鈞院以98
    年度聲繼字第19號准予備查在案，被繼承人之遺產現無人管
    理，而聲請人為被繼承人之合法繼承人袁昌勤委託在台處理
    領取遺產事務之受託人，自為本件繼承事件之利害關係人，
    爰依台灣地區與大陸地區人民關係條例第67條之1 規定，聲
    請指定財政部有財產局台灣北區辦事處桃園分處為被繼承人
    之遺產管理人等語，並提出本院家事法庭准予備查聲請繼承
    函文、戶籍謄本、存摺影本、土地及建物登記謄本、96年度
    綜合所得稅各類所得清單、財產歸屬資料清單、親屬關係公
    證書及經財團法人海峽交流基金會認證之公證書正本、授權
    委託書等為證。
三、經查，聲請人之前開主張，業據提出前揭書證，並據本院依
    職權調閱本院98年度聲繼字第19號卷宗，查知被繼承人之合
    法繼承人為大陸地區人民並確已聲請繼承，足認聲請人之主
    張屬實；又被繼承人死亡迄今已逾民法第1177條所定1 個月
    期間，仍無親屬會議選任之遺產管理人向本院陳明或向聲請
    人為處理債務之表示，可認並無親屬會議召集之事實為真。
    準此，堪認被繼承人所遺財產現確處於無人管領之狀態，是
    以本件確有為被繼承人所遺財產指定遺產管理人之必要。惟
    本件繼承人為大陸地區人民，復無臺灣地區與大陸地區人民
    關係條例第68條之情形，據上，為利於管理及處理後續賸餘
    遺產問題，爰依前揭規定指定財政部國有財產局台灣北區辦
    事處桃園分處為被繼承人甲○○之遺產管理人並依法為公示
    催告。
四、依非訟事件法第157 條，裁定如主文。
中    華    民    國    98    年    8     月    19    日
                              家事法庭法  官  周玉
上列正本證明與原本無異
如對本裁定抗告須於裁定送達後10日內向本院提出抗告狀，並繳
納抗告裁判費新台幣1,000 元。
中    華    民    國    98    年    8     月    19    日
                                      書記官  張儷瓊


司法院資訊處製作；財團法人民間司法改革基金會備份。
